臺灣臺北地方法院交通事件裁定　　　　　　　　　　　九十三年度交聲字第三一號
　　　原處分機關　臺北市交通事件裁決所
　　　受處分人　　甲○○
右列受處分人因違反道路交通管理處罰條例案件，對於臺北市交通事件裁決所九十二
年十二月十一日所為之處分（原處分案號：ＡＸＸ０三三一八八號），聲明異議，本
院裁定如左：
    主    文
原處分撤銷。
甲○○不罰。
    理    由
一、按汽車行駛時，駕駛人應注意車前狀況及兩車併行之間隔，並隨時採取必要之安
    全措施，道路交通安全規則第九十四條第三項定有明文；次按汽車駕駛人，駕駛
    汽車違反道路交通安全規則，因而肇事致人受傷者，吊扣其駕駛執照三個月至六
    個月，道路交通管理處罰條例第六十一條第三項亦有明文可參。而人民違反法律
    上之義務而應受行政罰之行為，法律無特別規定時，雖不以出於故意為必要，仍
    須以過失為其責任條件，司法院大法官釋字第二七五號著有解釋可資參酌。
二、本件受處分人即異議人甲○○於九十二年九月二十六日二十一時四十五分許，駕
    駛車號Ｍ八—九四二號營業小客車沿圓山上坡道南往北行駛到達圓山飯店前廣場
    時，其車頭撞擊該廣場前路緣而肇事並致乘客受傷，經警舉發「未注意車前狀況
    ，違反道路交通安全規則肇事致人受傷」之違規，受處分人不服，提出申訴，原
    處分機關認違規事實明確，依道路交通管理處罰條例首揭規定，裁處吊扣駕駛執
    照三個月，受處分人提出本件異議。
三、異議意旨略以：受處分人人當時搭載三名乘客至圓山飯店，行車至圓山飯店迴轉
    道時，發生本件事故。當時為夜間，有下雨，受處分人行車速度僅二十至三十公
    里，並已盡相當之注意，仍不免造成事故。究其原因，乃因圓山飯店轉彎上坡之
    車道設計不良，誤導駕駛人以為係直行道，且安全島路緣並未設置反光片，加以
    天候不佳，致使受處分人已盡最大注意，仍無法判斷車前為安全島而非道路。該
    事故雖導致一名乘客眉毛末端受到輕微擦挫傷，惟受處分人已與之和解。受處分
    人實無「未注意車前狀況」之違規等語。
四、本件受處分人駕駛車號Ｍ八—九四二號營業小客車，於右揭時地，其車頭撞擊圓
    山飯店廣場前路緣肇事，致乘客Sidney Rut受有前額及下巴撞裂傷，頸部扭傷之
    傷害等情，為受處分人所不爭，且有臺北市政府警察局中山分局交通分隊道路交
    通事故補充資料表、交通事故談話紀錄表附卷可稽，固屬實在。然查：
  (一)本件事故當時，天候為雨，係夜間以路燈照明，此有臺北市○○○○○道路交通
    事故調查報告表(一)附卷可稽，可知事故當時，該處之視線狀態已非良好。而圓山
    飯店迴轉道事故地點為三叉路口，該道路並無分向設施，此亦經該道路交通事故
    調查報告表(一)記載明確，且觀之卷附交通事故現場照片所示，現場之燈光為黃色
    ，並依肇事現場由北向南拍攝之照片所示，該處路緣及圓山飯店廣場皆為白色，
    於該燈光照射下，非無使駕駛人誤認廣場為道路之虞，再以肇事現場由南往北（
    即受處分人行車方向）拍攝之照片觀之，於相當距離下，其路緣尤非明顯可見，
    受處分人於當時情形，能否清楚辨識判斷其行車方向之車前狀態，實非無疑。
  (二)次參以處理本件事故之警員陳培政於本院證稱：當天視線有下點毛毛雨，但有路
    燈。（看得清楚嗎？）晚上路面跟廣場都是白色的，可能駕駛人會認為是一條路
    直直開上去、路緣與廣場看起來都是白色的，會讓人誤以為是平面等語（見本院
    九十三年二月十日訊問筆錄）。且本件事發後，事故地點之圓山飯店廣場前迴轉
    道路緣，業經設置反光片等情，有受處分人提出照片二幀在卷為憑，證人陳培政
    復證稱：當時路緣沒有裝反光片等語明確。可見事故當時，該處道路設置並非完
    善。受處分人辯稱：因為路緣是白色的，開車過去看起來好像是平面等語，應非
    子虛。
  (三)又當地速限為每小時五十公里，此有道路交通事故調查報告表(一)記載可稽。參以
    卷附道路交通事故談話紀錄表所載，受處分人於警察調查時陳稱行車速度為每小
    時三十公里，且觀之卷附交通事故現場照片所示，受處分人所駕駛之Ｍ八—九四
    二號營小客車係左前保桿脫落，左前車輪撞歪，衡之其受損情形並非十分嚴重，
    車體仍保持完整，且前車輪並未跨越路緣，路緣受損狀況亦屬輕微等情，其當時
    車速應屬緩慢，足見受處分人已因應當時視線不良之狀況降低車速，而盡必要之
    注意。
  (四)本件臺北市○○○○○道路交通事故調查報告表(一)，雖記載事故當時道路視距良
    好，且臺北市政府警察局交通警察大隊研判本件肇因，認為受處分人有「未注意
    車前狀況」之違規，此有該隊交通事故分析研判表在卷為憑，然自本件事故當時
    客觀狀況以觀，非無使駕駛人將廣場誤認為道路之虞，業如前述，則臺北市政府
    警察局交通事故調查報告表(一)關於視距良好之記載，及該局交通警察大隊對於本
    件事故肇因之研判，是否正確無誤，實非無疑。尚無從據此認定受處分人有「未
    注意車前狀況」之違規情事。
五、綜上所述，本件事發當時視線狀態並非良好，且受處分人已盡相當之注意，實難
    認為受處分人對於本件事故係有過失。參以首開說明，原處分機關認受處分人有
    「未注意車前狀況」之違規情事，進而以受處分人駕駛汽車違反道路交通安全規
    則，因而肇事致人受傷，依道路交通管理處罰條例第六十一條第三項規定，裁處
    受處分人吊扣駕駛執照三個月，即非妥適，受處分人本件異議為有理由，應由本
    院將原處分撤銷，改諭知受處分人不罰，以期適法。
六、據上論斷，應依道路交通案件處理辦法第二十條，裁定如主文。
中　　　華　　　民　　　國　　九十三　　年　　　二　　　月　　 十七 　　日
                                    臺灣臺北地方法院交通法庭
                                        法　官  高偉文
右正本證明與原本無異
如不服本裁定應於送達後五日內向本院提出抗告狀
                                        書記官  張華瓊
中　　　華　　　民　　　國　　九十三　　年　　　二　　　月　　 十九　　 日
